臺灣屏東地方法院民事判決
109年度重訴字第136號
原      告  古德思實業股份有限公司


法定代理人  蕭孟晏  
訴訟代理人  廖珮涵律師
被      告  屏東縣枋山鄉公所

法定代理人  洪啟能  
訴訟代理人  黃俊嘉律師
            陳秉宏律師
            林怡君律師
上列當事人間履行契約事件，本院於民國111年2月7日言詞辯論
終結，判決如下：
    主      文
原告之訴駁回。
訴訟費用由原告負擔。
    事實及理由
一、原告主張：
  ㈠、緣被告與原告於民國105 年12月6 日簽訂「屏東縣枋山鄉
      公所莿桐腳濱海遊憩區農漁特產推廣中心暨海景餐廳- 委
      託經營契約」（下稱系爭契約）約定履約保證金新臺幣（
      下同）1,000,000 元、固定權利金額660,000 元，契約期
      間為自契約簽訂日起總年期為9 年11月，並於系爭契約第
      1.2 條約定原告得使用土地範圍為枋山鄉莿桐段793 地號
      ，不含停車場，使用土地面積3728.6平方公尺（下稱系爭
      793 地號土地）及枋山鄉莿桐段790 地號，使用土地面積
      4172.84 平方公尺，即上開土地均為委託經營契約所約定
      由原告使用之範圍，亦即除建物範圍外，包括建物周圍附
      連圍繞之土地亦得由原告自行設計、興建、規劃營運，然
      被告於107 年間發包施工，於原告使用之系爭793 土地上
      興建公共廁所，妨礙原告依系爭契約所約定之使用。
  ㈡、按系爭契約第5.4.1 條、第6.1.1 條、第6.1.4 條、第6.4
      .1 條約定：「甲方按現狀點交營運資產（含土地、建築
      物及相關設施）。」、「甲方交付之本計畫基本資料如附
      件一所示。…交付之土地…如有任何權利瑕疵，應由甲方負
      擔排除。」、「本計畫用地與建物應由甲方於簽訂本契約
      日起15日內，依現況通知點交予乙方。」是原告自得依前
      揭約定，請求被告依現況點交，若有權利瑕疵，應由被告
      負擔排除。再本件系爭契約之內容，為由被告提供計畫用
      地，並委託原告經營，原告則不問盈虧，定期每月給付一
      定金額之對價，關於系爭土地之部分，核其性質類似於租
      賃之性質。應類推適用民法第423 條之規定，被告負有將
      系爭土地交付予原告之義務，並於出租人未盡此項義務時
      ，依民法第441 條之反面解釋，承租人於其不能依約定為
      租賃物使用、收益之期間，應得按其不能使用、收益之程
      度免其支付租金之義務。
  ㈢、綜上，本件系爭契約之總約定使用面積為7901.44 平方公
      尺，扣除被告妨礙使用之部分，原告實際使用面積為4897
      .8114 平方公尺，依系爭契約之實際使用面積比例計算相
      當之金額應為409,109 元，然原告自106 至109 每年均支
      付660,000 元，總計溢繳1,003,564 元，此屬被告無法律
      上原因而受有之利益，並致原告受損害，原告自應依民法
      不當得利之規定，而將應免支付之租金返還予原告。
  ㈣、並聲明：
　　⒈確認原告就被告所有如屏東縣枋寮地政事務所110 年6 月1
      1日土地複丈成果圖之坐落屏東縣○○鄉○○段000 地號土地
      （即原告指認之營業範圍、使用面積3376.25 平方公尺）
      之使用法律關係存在。
　　⒉被告應將上開營業範圍交付並點交予原告。
　　⒊被告應將占用上開營業範圍之公共廁所、特斯拉充電站拆
      除騰空，不得再為占用。
　　⒋被告應給付原告新臺幣1,003,564 元及自起訴狀繕本送達
      之翌日起至清償日止，按週年利率百分之五計算之利息。
二、被告則以：
  ㈠、原告主張系爭793 地號土地，依系爭契約第1.2.4 條、第1
      .2.9 條及附件一使用面積為3728.6平方公尺。惟按系爭
      契約第1.2.4 之規定，自應以被告即甲方主張之系爭契約
      第1.2.10條所示，僅限系爭793 地號土地內（不含停車場
      ），已辦妥建物權登記，地上建築物（1F）總面積共計72
      4.9714平方公尺為準，故原告本案主張實無理由。況系爭
      契約書之封面既稱「委託經營案」，當指系爭契約第1.2.
      10條「委託經營範圍」，佐以系爭契約第3.1 條、第3.2 
      條、第3.3 條、第9.1.1 條所示營運範圍，益徵原告主張
      不足可採。
  ㈡、查依系爭契約第1.2.9 條相較於第1.2.10條而言，採用「
      約」之字眼，係因系爭契約之履行範圍非「本計畫範圍」
      故雙方同意在未經鑑界之情況下粗略計算即可。又原告先
      前所繳納之房屋稅及地價稅，亦僅止於「委託經營範圍」
      為限，即系爭793 地號土地所座落建物之使用面積724.97
      14平方公尺。是原告在繳納房屋稅及地價稅時皆未為反對
      之意思表示，現卻主張「本計畫範圍」，始為履行契約之
      範圍，顯屬臨訟置辯之詞。是以，本案應以系爭契約1.2.
      10條委託經營範圍為準，故其以外之土地自屬被告實力支
      配之範圍，與原告無涉。故被告興建公共廁所之座落位置
      並未妨礙原告使用系爭793 地號土地。退步言之，縱以「
      本計畫範圍」為界，依系爭契約1.2.9 條規定，並未包含
      停車場，自不包含坐落於停車場之公共廁所在內。又被告
      於108 年5 月始將系爭公共廁所興建完成，迄今僅1 年9 
      個月，非為原告所主張之4 年，故原告主張溢繳金額1,00
      3,564元，於法無據。
  ㈢、並聲明：原告之訴駁回。
三、得心證之理由：
    本件主要爭執僅在於經營範圍究竟為何？此部分自應回歸兩
造契約之約定觀之。闡述如下：
　㈠、原告主張：經營範圍記載於契約之第六章6.1.1云云。經查
      ：系爭契約第六章6.1.1記載「甲方交付之本計畫基本資
      料如附件一所示」，而該附件一之內容，僅是對於該基地
      之基本介紹（見本院卷一第105頁），與第六章6.1.1之文
      意（僅是單純介紹）相符，並無從看出係以該第六章6.1.
      1為約定營運範圍。
　㈡、被告主張：經營範圍記載於契約之第一章1.2.1.10等語。
      經查：系爭契約第一章1.2.1.10記載「委託經營範圍為枋
      山鄉莿桐段793 地號（不含停車場），已辦妥建物所有權
      登記，地上建築物（1F）總面積724.9714平方公尺（含增
      建之外推室內面積204.12平方公尺）及枋山鄉莿桐段790 
      地號」，是以其文義已明確寫明「委託經營範圍」，故應
      以此部分記載為兩造之約定經營範圍，始符合契約文義。
　㈢、再者，契約之成立必以雙方就重要事項合意，始得成立，
      故合理之契約脈絡，理應開宗明義就契約訂定之目的、契
      約標的物、價金、期間等重要事項於契約開頭便明確寫明
      ，始合常情。故相較兩造之主張，應以被告所稱在第一章
      名詞定義及契約解釋項下就已載明兩造之約定營運範圍，
      較原告所主張遲至第六章才闡明契約標的物之範圍，更為
      合理。是本院因認兩造約定之經營範圍，應以系爭契約第
      一章1.2.1.10記載「委託經營範圍為枋山鄉莿桐段793 地
      號（不含停車場），已辦妥建物所有權登記，地上建築物
      （1F）總面積724.9714平方公尺（含增建之外推室內面積
      204.12平方公尺）及枋山鄉莿桐段790 地號」，是以其文
      義已明確寫明「委託經營範圍」為是。原告就超出部分無
      經營權，自無從請求被告交付其他區域及其餘之不當得利
      。
四、綜上所述，兩造間之約定營運範圍應以系爭契約第一章1.2.
    1.10記載為準，故本件原告新協議請求判決如原告訴之聲明
    所示，非有理由，應予駁回。
五、本件事證已臻明確，兩造其餘之攻擊防禦方法，經審酌後，
    認與判決基礎之事實及結果並無影響，爰不一一贅述，併此
    敘明。
據上論結，本件原告之訴為無理由，依民事訴訟法第78條，判決
如主文。
中　　華　　民　　國　　111 　年　　2 　　月　　21　　日
                  民事第一庭    法　官　薛侑倫
以上為正本，係照原本作成。
如對判決上訴，須於判決送達後20日內向本院提出上訴狀，其未
表明上訴理由者，應於提出上訴後20日內向本院補提理由書狀（
均須按他造當事人之人數附繕本）。
如委任律師提起上訴者，應一併繳納上訴審裁判費。
中　　華　　民　　國　　111 　年　　2 　　月　　21　　日
                                書記官  沈詩雅